臺灣板橋地方法院刑事判決　　　　　　　93年度訴字第1616號
公　訴　人　臺灣板橋地方法院檢察署檢察官
被　　　告　乙○○
指定辯護人　本院公設辯護人丙○○
上列被告因公共危險案件，經檢察官提起公訴（93年度速偵字第
680 號），本院判決如下：
    主  文
乙○○故意以煤氣，炸燬現供人使用之住宅，未遂，累犯，處有
期徒刑伍年。
    事  實
一、乙○○曾於民國九十三年間因公共危險案件，經本院以九十
    三年度簡字第五三五號判決判處有期徒刑五月確定，於九十
    三年六月三日執行完畢，猶未思悔改，因夫妻感情不睦，意
    圖輕生，明知引爆瓦斯（煤氣）將炸燬供人使用之住宅，竟
    於九十三年八月十六日二時許，在臺北縣永和市○○路51巷
    17 號2樓（起訴書誤載為同縣市○○路51巷4 號2 樓）住處
    ，將住處原置於客廳之瓦斯一桶搬入其臥房內，並扭開瓦斯
    桶開關漏洩瓦斯，待瓦斯氣體充滿臥房，先將瓦斯桶搬回客
    廳，再返回臥房，以置於住處之打火機點燃空氣中之瓦斯，
    產生氣爆，倖因氣爆威力不大，僅造成臥房大門及窗戶破裂
    損壞，及乙○○受有全身百分之十灼傷之傷害與同住之祖母
    甲○○受有雙腳輕微灼傷之傷害（傷害部分未據告訴），而
    未炸燬該現供人使用之住宅而不遂。
二、案經臺北縣政府警察局永和分局報請臺灣板橋地方法院檢察
    署檢察官偵查起訴。
    理  由
一、右揭事實，業據被告乙○○於警、偵訊及本院審理時供承不
    諱，核與被害人甲○○於警詢中之指述情節相符，並有現場
    照片六張及臺北縣政府消防局救護紀錄表二紙附卷可稽，足
    認被告前開供承情節與事實相符，為可採信。本件事證明確
    ，被告犯行堪以認定。
二、按刑法第一百七十三條第一項所謂放火燒燬現供人使用之住
    宅，必須房屋構成之重要部分已燒燬，如僅房屋內之傢俱、
    物件燒燬，房屋本身尚未達喪失其效用之程度，即不能依該
    條項論罪；又刑法第一百七十三條第一項放火燒燬現有人使
    用之住宅罪，其直接被害法益，為一般社會之公共安全，雖
    同時侵害私人之財產法益，但仍以保護社會公安法益為重，
    況放火行為原含有毀損性質，而放火燒燬現供人使用之住宅
    罪，自係指供人居住房屋之整體而言，應包括墻垣及該住宅
    內所有設備、傢俱、日常生活上之一切用品。故一個放火行
    為，若同時燒燬住宅與該住宅內所有其他物品，無論該其他
    物品為他人或自己所有，與同時燒燬數犯罪客體者之情形不
    同，均不另成立刑法第一百七十五條第一項或第二項放火燒
    燬住宅以外他人或自己所有物罪。有最高法院七十九年度台
    上字第二六五六號判決及七十九年度台上字第一四七一號判
    例足資參照。查被告漏洩瓦斯氣體（煤氣）點燃引爆之結果
    ，僅其所居住宅之臥房之門、窗因氣爆而破裂，於該住宅本
    身尚未達喪失其效用之程度，核其所為，係犯刑法第一百七
    十六條、第一百七十三條第三項、第一項之故意以煤氣，炸
    燬現供人使用之住宅未遂罪。被告已著手於點燃煤氣行為之
    實行，倖因氣爆威力不大，致未炸燬住宅而不遂，應依刑法
    第二十六條前段未遂犯之規定，按既遂犯之刑度減輕其刑。
    查被告有如事實欄所載之刑之執行紀錄，有臺灣高等法院被
    告全國前案紀錄表在卷可稽，其受有期徒刑執行完畢，五年
    以內再犯本件有期徒刑以上之罪，為累犯，應依刑法第四十
    七條、第七十一條規定，先加後減其刑。至辯護人認被告因
    家庭因素，常有輕生念頭，應調查被告是否有精神耗弱情事
    等語。按刑法上之心神喪失與精神耗弱，應依行為時精神障
    礙程度之強弱而定，如行為時之精神，對於外界事務全然缺
    乏知覺理會及判斷作用，而無自由決定意思之能力者，為心
    神喪失，如此項能力並非完全喪失，僅較普通人之平均程度
    顯然減退者，則為精神耗弱。查被告於警詢時供述「我將客
    廳的瓦斯桶拿到我的房間內，打開瓦斯桶開關，等我房間內
    充滿瓦斯氣後，我將瓦斯桶拿到客廳，再進入我房間內，以
    打火機點燃瓦斯引爆」、「（問：你既然要自殺，為何還要
    將瓦斯桶拿到你房間外？）我想可以減少爆炸威力，減輕不
    必要的傷亡」等語（參見偵查卷第四頁），顯見被告行為時
    ，對於外界人、事、時、地、物之知覺理會及判斷能力並無
    任何較諸常人顯然減退之情事，自非屬刑法第十九條所定之
    心神喪失或精神耗弱人。且本院先後二次函請亞東紀念醫院
    排定精神鑑定日期，並通知被告前往接受鑑定，被告均未到
    場，且於本院訊問時堅決表示不願接受鑑定（詳本院九十三
    年十二月十七日訊問筆錄），是本件亦無其他事證足認被告
    於行為時有何精神耗弱情事，自難憑被告有自殺意念，即認
    其於行為時處於精神耗弱狀態，併此敘明。爰審酌被告明知
    在現供人使用之住宅內漏洩煤氣並點燃引爆，對自身、家人
    及鄰居將造成莫大危害，竟仍漠視公共安全率爾為之，暨其
    犯罪之動機、目的、手段、智識程度及犯罪後之態度等一切
    情狀，量處如主文所示之刑。至被告用以犯罪所用之前開瓦
    斯桶一桶及打火機一個，既未經扣案，且無事證足資證明仍
    未滅失，爰不另為沒收之諭知，附此敘明。
據上論斷，應依刑事訴訟法第二百九十九條第一項前段，刑法第
一百七十三條第一項、第三項、第一百七十六條、第二十六條前
段、第四十七條，判決如主文。
本案經檢察官郭學廉到庭執行職務。
中　　華　　民　　國　　94　　年　　2 　　月　　1 　　日
                  刑事第一庭  審判長法  官
                                    法  官
                                    法  官
以上正本證明與原本無異
如不服本判決應於送達後10日內向本院提出上訴狀
                                書記官　強梅芳
中　　華　　民　　國　　94　　年　　2 　　月　　1 　　日
附錄本案論罪科刑法條全文：
中華民國刑法第一百七十三條
(放火或失火燒燬現住建築物及交通工具罪)
放火燒燬現供人使用之住宅或現有人所在之建築物、礦坑、火車、電車或
其他供水、陸、空公眾運輸之舟、車、航空機者，處無期徒刑或七年以上
有期徒刑。
失火燒燬前項之物者，處一年以下有期徒刑、拘役或五百元以下罰金。
第一項之未遂犯罰之。
預備犯第一項之罪者，處一年以下有期徒刑、拘役或三百元以下罰金。
中華民國刑法第一百七十六條
(準放火罪)
故意或因過失，以火藥、蒸氣、電氣、煤氣或其他爆裂物，炸燬前三條之
物者，準用各該條放火、失火之規定。
